臺灣高等法院高雄分院刑事判決
110年度交上訴字第107號
上  訴  人  臺灣高雄地方檢察署檢察官
上  訴  人  
即  被  告  黃世和


選任辯護人  張介鈞律師
            張鈞棟律師
被      告  陳美芬


輔  佐  人  林清萬
上列上訴人因被告過失致死案件，不服臺灣高雄地方法院110年
度審交訴字第128號，中華民國110年10月8日第一審判決（起訴
案號：臺灣高雄地方檢察署110年度調偵字第298號），提起上訴
，本院判決如下：
    主  文
原判決撤銷。
丙○○犯過失致人於死罪，處有期徒刑捌月。
乙○○犯過失致人於死罪，處有期徒刑伍月，如易科罰金，以新
臺幣壹仟元折算壹日。緩刑貳年。
    事  實
一、乙○○考領有普通輕型機車駕駛執照，其於民國109年6月13日
    晚間9時19分許，騎乘車牌號碼000-000號普通輕型機車搭載
    兒童童○玥（100年7月間生，真實姓名年籍詳卷），行經高
    雄市鳳山區自強一路與南光街口時，本應注意停車時，於顯
    有妨礙其他人、車通行處所不得停車，而依當時天候晴、夜
    間有照明、柏油路面乾燥、無缺陷、無障礙物、視距良好等
    狀況，並無不能注意之情形，竟貿然將上開機車停放在自強
    一路與南光街口，並讓童○玥坐在機車上等候，即自行下車
    購物。適有丙○○駕駛車牌號碼000-0000號自用大貨車，沿高
    雄市鳳山區自強一路由南往北方向行駛，行駛至上開路口時
    ，本應注意車前狀況，隨時採取必要之安全措施，且應注意
    在劃有分向限制線之路段，不得駛入來車之車道內，而依當
    時狀況，並無不能注意之情形，竟疏未注意即貿然跨越分向
    限制線行駛，且未注意車前狀況，隨時採取必要之安全措施
    ，因而碰撞乙○○停放在上開路口之機車，致童○玥人車倒地
    ，並受有雙側氣血胸、疑似骨盆骨折等傷害，送醫急救後傷
    勢嚴重，仍於翌日(14日)凌晨0時許，因全身多重外傷、雙
    側氣血胸及低血容積性休克而死亡。嗣在有偵查犯罪職權之
    公務員或機關發覺丙○○、乙○○犯行前，丙○○留在現場，向前
    往現場處理之警員、乙○○向前來傷者就醫之醫院處理之警員
    ，均坦承肇事而自願接受裁判。
二、案經童○玥之母甲○○訴由高雄市政府警察局鳳山分局報告臺
    灣高雄地方檢察署檢察官偵查起訴。
    理  由
一、證據能力：
    按被告以外之人於審判外之言詞或書面陳述，屬傳聞證據，
    原則上不得作為證據；惟按被告以外之人於審判外之陳述，
    雖不符刑事訴訟法第159條之1至第159條之4之規定，而經當
    事人於審判程序同意作為證據，法院審酌該言詞陳述或書面
    陳述作成時之情況，認為適當者，亦得為證據，刑事訴訟法
    第159條第1項、第159條之5第1項分別定有明文。查本判決
    所引用屬於傳聞證據之部分，均已依法踐行調查證據程序，
    且檢察官、被告及辯護人於本院審理時，均明示同意有證據
    能力（本院卷第196頁），基於尊重當事人對於傳聞證據之
    處分權，及證據資料愈豐富愈有助於真實發現之理念，本院
    審酌該等證據作成時情況，並無違法取證之瑕疵，且無顯不
    可信之情形，以之作為證據應屬適當，自均有證據能力。
二、認定犯罪事實所憑之證據及理由
  ㈠上開犯罪事實，業據上訴人即被告丙○○、被告乙○○於原審及
    本院審理時均坦承不諱，核與證人即告訴人甲○○、證人即在
    場目擊者謝煌麟證述相符，並有道路交通事故現場圖、道路
    交通事故調查報告表㈠、㈡-1、現場暨車損照片、高雄市政府
    警察局鳳山分局勘查報告所附照片、監視錄影畫面翻拍照片
    、被害人童○玥之病歷資料、長庚醫療財團法人高雄長庚紀
    念醫院診斷證明書、相驗屍體證明書、檢驗報告書、相驗照
    片、高雄市政府交通局車輛行車事故鑑定委員會109年11月3
    日高市車鑑字第10970895800號函、高雄市政府110年3月16
    日高市府交交工字第11033239700號函在卷可稽，足認被告2
    人前揭任意性自白與事實相符，堪予採信。
  ㈡按汽車（包括機車）停車時，顯有妨礙其他人、車通行處所
    不得停車；汽車行駛時，駕駛人應注意車前狀況，並隨時採
    取必要之安全措施；汽車在劃有分向限制線之路段，不得駛
    入來車之車道內，道路交通安全規則第2條第1項第1款、第1
    12條第1項第9款、第94條第3項、第97條第1項第2款分別定
    有明文。查被告丙○○考領有普通大貨車駕駛執照、被告乙○○
    考領有普通輕型機車駕駛執照，有渠等證號查詢汽車、機車
    駕駛人資料在卷可稽（警卷第93頁、本院卷第287頁），渠
    等對於上開規定自應知之甚詳，而本件事故發生時，天候晴
    、夜間有照明、柏油路面乾燥、無缺陷、無障礙物、視距良
    好等情，亦有道路交通事故調查報告表㈠在卷可查，又無不
    能注意之情事，則被告乙○○違反上開規定在顯有妨礙其他人
    、車通行處之上開路口停車、被告丙○○違反上開規定未注意
    車前狀況，並隨時採取必要之安全措施，且跨越分向限制線
    行駛而肇致本件車禍事故，對本件車禍事故之發生自均有過
    失。高雄市政府交通局車輛行車事故鑑定委員會、高雄市車
    輛行車事故鑑定覆議會之意見亦均認被告丙○○跨越分向限制
    線行駛，未注意車前狀況，為肇事主因、被告乙○○在顯有妨
    礙其他人車通行處所停車，為肇事次因，亦均同本院之認定
    ，此有高雄市政府交通局車輛行車事故鑑定委員會109年11
    月3日高市車鑑字第10970895800號函、高雄市政府110年3月
    16日高市府交交工字第11033239700號函在卷可稽，故被告2
    人之駕駛行為均顯有過失甚明。又被害人因本件車禍事故而
    死亡，有上開相驗屍體證明書在卷可佐，是被告2人過失行
    為與被害人之死亡結果間，顯有相當因果關係存在。從而，
    本件事證明確，被告2人犯行，均堪認定，應依法論科。
三、論罪的理由
 ㈠核被告2人所為，均係犯刑法第276條之過失致人於死罪。被告
   2人在有偵查犯罪職權之公務員或機關發覺渠等犯行前，被告
   丙○○向前往現場處理之警員坦承肇事、被告乙○○向前來傷者
   就醫之醫院處理之警員坦承肇事，自首而願接受裁判等節，
   有高雄市政府警察局道路交通事故肇事人自首情形紀錄表在
   卷可查（警卷第45、47頁），足認被告2人在渠等所為過失致
   死犯行未被發覺之前，均主動向處理員警自首而接受裁判，
   符合自首要件，爰依刑法第62條前段規定，減輕其刑。
四、上訴論斷的理由
　㈠原審據以論處被告2人罪刑，固非無見；惟查：⑴【道路交通
    管理處罰條例第21條對「未領有駕駛執照駕車者」及「使用
    註銷之駕駛執照駕車者」係採分列處罰(同條例第21條之1於
    大貨車同有規定)，另道路交通安全規則第54條第3款亦規定
    「職業汽車駕駛人得憑因逾期審驗被註銷之職業駕駛執照，
    申請換發同等車類之普通駕駛執照」，故職業駕駛人逾審，
    其駕駛執照受逕予註銷處分，而在未依前開規則第54條規定
    換發同等車類之普通駕駛執照前駕車，依上開法令之旨意，
    雖應受前條例第21條第1項第4款(舊法為第6款)「使用註銷
    之駕駛執照駕車者」之處罰，但尚難認定為「未領有駕駛執
    照駕車者」或如貴署所稱之「無駕駛執照」。】，有交通部
    86年4月15日交路字第018012號函文在卷可稽(本院卷第327
    頁)。查被告丙○○領有普通大貨車駕駛執照，有效日期為90
    年9月24日至144年7月23日，其亦領有職業大貨車駕駛執照
    ，有效日期為103年7月23日至106年7月23日，此有交通部製
    發汽車駕駛執照2份在卷可稽(本院卷第287頁)。本件車禍時
    間為109年6月13日，被告丙○○領有之職業大貨車駕駛執照，
    因逾審逕註，於107年12月4日而遭註銷處分，此有證號查詢
    汽車駕駛人資料表在卷可佐(警卷第91頁)。被告丙○○於本案
    所駕駛車牌號碼000-0000號為屬自用大貨車(相卷第51頁)，
    其於當時仍有效持有普通大貨車駕照，其駕駛該自用大貨車
    肇事，依上開說明，尚非無駕駛執照肇事。原審認定被告丙○○於本案為屬無照駕駛肇事，尚有未恰。⑵被告2人於本院審
    理中分別與被害人父親童子龍達成和解，並均已給付賠償金
    新台幣(下同)各8萬元完畢，被告乙○○並另又與告訴人甲○○(
    被害人母親)達成和解，賠償70萬元(不含強制險)，並已先
    給付24萬元，餘款按月分期給付2萬元，此有和解書2份及本
    院111年度交附民字第1號調解筆錄1份在卷可佐（本院卷第1
    37、180、217頁），原審未及審酌，亦有未合。
  ㈡檢察官雖依告訴人請求，上訴意旨略以：被告2人未與告訴人
    和解，渠等犯後態度可議，原審量處刑過輕等語。惟本院審
    酌被告2人於本院審理中已分別被害人父親童子龍達成和解
    ，被告乙○○另又與告訴人達成和解，前已述明，足見被告2
    人犯後態度已有改善，檢察官上訴理由已不復存在，是原判
    決對其量刑尚屬妥適，本件檢察官上訴，雖為無理由，惟原
    判決因有上開可議之處，自應由本院將原判決撤銷改判。
　㈢爰以行為人之責任為基礎，審酌被告乙○○騎乘機車、被告丙○○駕駛自用大貨車未遵守道路交通規則，因而肇致本件交通
    事故致被害人不幸死亡，使被害人家屬頓時失去至親，造成
    被害人家屬精神上痛苦甚鉅，所為實有不該，惟念被告2人
    於法院審理時均能坦承犯行，犯後態度尚佳，且被告2人於
    本院審理中均已與被害人父親童子龍達成和解，被告乙○○並
    與告訴人甲○○達成調解，被告丙○○與告訴人於本院經3次調
    解仍未能達成和解(見本院附民卷第63、85、125頁)，兼衡
    渠等教育程度、經濟、家庭狀況（涉個人隱私，詳卷）、過
    失程度等一切情狀，分別量處如主文第2、3項所示之刑，並
    就被告乙○○部分諭知易科罰金折算標準。
　㈣查被告乙○○未曾受有期徒刑以上刑之宣告，有臺灣高等法院
    被告前案紀錄表附卷可稽，此次其因一時失慮，致為本件過
    失犯行，且刑罰目的本在教化與矯治，而非應報，經此偵審
    程序及受科刑之教訓後，當知所警惕，信無再犯之虞；況刑
    罰制裁之積極目的，在預防犯人之再犯，對於初犯且惡性未
    深、天良未泯者，若因觸法即置諸刑獄，實非刑罰之目的；
    且被告乙○○於本院審理中已與告訴人達成和解，前已述明，
    是本院認所宣告之刑以暫不執行為適當，應依刑法第74條第
    1項第1款之規定，宣告緩刑2年。
據上論結，應依刑事訴訟法第369條第1項前段、第364條、第299
條第1項前段，判決如主文。
本案經檢察官林恒翠提起公訴，檢察官呂乾坤提起上訴，檢察官
吳茂松到庭執行職務。
中　　華　　民　　國　　111 　年　　6 　　月　　30　　日
                  刑事第六庭    審判長法  官  李政庭
                                      法  官  王光照
                                      法  官  施柏宏
以上正本證明與原本無異。
如不服本判決應於收受本判決後20日內向本院提出上訴書狀，其
未敘述上訴理由者，並得於提起上訴後20日內向本院補提理由書
狀（均須按他造當事人之人數附繕本）「切勿逕送上級法院」。
中　　華　　民　　國　　111 　年　　6 　　月　　30　　日
                                      書記官  沈怡瑩


附錄本判決論罪科刑法條：
刑法第276條
因過失致人於死者，處5年以下有期徒刑、拘役或50萬元以下罰
金